【裁判字號】    98,訴,146
【裁判日期】    981020
【裁判案由】    侵權行為損害賠償
【裁判全文】
臺灣屏東地方法院民事裁定               98年度訴字第146號
原      告  乙○○
被      告  丙○○
上列當事人間請求損害賠償事件，本院裁定如下：
    主  文
原告之訴及假執行之聲請均駁回。
訴訟費用由原告負擔。
    理  由
一、按刑事庭移送民事庭之附帶民事訴訟，僅移送後之訴訟程序
    應適用民事訴訟法，若移送前之訴訟行為是否有效，仍應依
    刑事訴訟法決之，最高法院著有32年抗字第942 號民事判例
    可稽。按因犯罪而受損害之人，於刑事訴訟程序得附帶提起
    民事訴訟，刑事訴訟法第487 條第1 項定有明文，故必須因
    犯罪而受損害之人，始得提起附帶民事訴訟，否則其訴為不
    合法；而該條所稱之因犯罪而受損害之人，應以法院所查明
    審認結果為斷，並非以原告主張其係因被告犯罪而受損害之
    人，即可認其係因犯罪而受損害之人（臺灣高等法院暨所屬
    法院87年法律座談會彙編第379-382 頁、最高法院80年度第
    3 次刑事庭會議決議意旨參照）。又「抗告人並非因犯罪而
    受損害之人，縱認紀某曾毀損他人建築物，或其他建物，但
    紀某拆毀之建物，於抗告人承受前，乃係曾某所有，是受侵
    害者為曾某，而非抗告人，縱令抗告人之債權亦因而受有損
    害，尚難即謂係紀某被訴之犯罪事實所生，抗告人提起本件
    附帶民事訴訟，原不合於刑事訴訟法第487 條第1 項所定之
    要件，雖經刑事庭移送民事庭，仍應認其起訴不備要件，即
    其訴為不合法。」最高法院73年度台抗字第487 號民事裁定
    要旨可資參照。
二、本件原告因被告毀棄損壞案件於刑事訴訟第一審程序（本院
    97年度簡字第2208號）附帶提起民事訴訟，請求判令被告給
    付原告新臺幣（下同）856,000 元及自起訴狀繕本送達翌日
    起至清償日止，按週年利率百分之三計算之利息，並請准供
    擔保宣告假執行。經刑事庭判決認定事實為「乙○○於民國
    97年間在屏東縣萬巒鄉○○村○○段第283 地號土地（即丙○○住處旁）建屋，因雙方對於上揭房屋旁之防火巷寬度有
    爭執，丙○○為阻止工程進行，遂基於毀損之犯意，分別於
    97年1 月17日及同年3 月24日前往上址，持剪鉗剪斷綑綁鋼
    筋之鐵絲後，將鋼筋推倒，致40根鐵絲遭剪斷後不堪使用，
    足以生損害於乙○○。」並依刑事訴訟法第504 條第1 項規
    定，將其附帶之民事訴訟，以裁定移送民事庭。
三、惟查，原告向本院陳報上揭建屋（下稱系爭工程）係其委託
    訴外人甲○○即元致工程行所為，依原告所提出之委託興建
    房屋合約書第4 條約定：營造費由甲方（甲○○）負責等語
    （見本院卷第49頁）；及第18條約定：住宅完工後甲方（甲○○）交與乙方（乙○○即原告）接管等語（見本院卷第51
    頁），可見本件工程乃甲○○以包工包料之方式承攬，負責
    購買、提供系爭工程所需之鐵絲、鋼筋等營造材料，並由甲○○於施工期間管領各項營造材料，性質上應為一製造物供
    給契約，即系爭工程之營造材料，皆係承攬人甲○○所有及
    管領。此節核與證人甲○○於本院所述無違（見本院卷第42
    ～45頁）。原告復向本院承稱：系爭工程係包工包料，營造
    材料均係甲○○所有及管領等語無訛（見本院卷第60頁）。
    從而原告並非系爭工程營造材料之所有人或管領人甚明，即
    非因被告毀損系爭工程營造材料犯罪而受損害之人，自不得
    於刑事訴訟程序附帶提起民事訴訟。
四、依首開說明，其訴顯難認為合法，且無從補正，其假執行之
    聲請亦缺乏宣告之依據，均應予駁回。
五、依民事訴訟法第249 條第1 項第6 款、第95條、第78條，裁
    定如主文。
中    華    民    國    98    年    10    月    20    日
                  民事第二庭    法  官  蔡嘉裕
正本係照原本作成。
如不服本裁定，應於送達後10日內，向本院提出抗告狀，並繳納
抗告費新臺幣1,000 元
中    華    民    國    98    年    10    月    20    日
                                書記官  蘇小雅


司法院資訊處製作；財團法人民間司法改革基金會備份。
